臺灣花蓮地方法院刑事判決
111年度金訴字第55號
公  訴  人  臺灣花蓮地方檢察署檢察官
被      告  楊進仁



上列被告因違反洗錢防制法等案件，經檢察官提起公訴（111年
度偵字第4598號），本院裁定改行簡式審判程序，判決如下：
    主  文
楊進仁共同犯洗錢防制法第十四條第一項之洗錢罪，處有期徒刑
貳月，併科罰金新臺幣伍仟元，罰金如易服勞役，以新臺幣壹仟
元折算壹日。
    事  實
一、楊進仁依其知識及一般社會生活之通常經驗，可預見將金融
    機構帳戶提供他人使用，該他人可能將之作為詐欺社會大眾
    後收受特定犯罪所得使用，且無故依指示提領帳戶內來路不
    明之款項，並旋將之轉交給他人之舉，極有可能係共同參與
    詐欺犯罪，並隱匿詐欺所得之實際去向，而犯詐欺取財及洗
    錢罪。於縱其行為可能係該等犯罪之一部分，亦不違背其本
    意之情況下，與真實姓名年籍不詳、綽號「鐵馬」之成年男
    子，共同意圖為自己或他人不法所有，基於詐欺取財及洗錢
    之犯意聯絡，於民國111年2月1日至22日間某時，在臺北，
    將其申辦之彰化商業銀行帳號00000000000000號帳戶告知「
    鐵馬」。嗣「鐵馬」取得上開帳戶資料後，「鐵馬」所屬詐
    欺集團取得該等資料後，即共同意圖為自己或第三人不法所
    有，基於詐欺取財及洗錢之犯意聯絡，於111年2月22時14時
    前某時，在臉書刊登不實之貸款廣告。嗣於111年2月22日14
    時許，戴茂庭瀏覽該廣告後，而與詐欺集團成員聯絡，欺集
    團成員對其佯稱：依指示匯款始能申辦貸款云云，致戴茂庭
    陷於錯誤，依指示於同年2月25日20時6分，匯款新臺幣（下
    同）2萬元至上開帳戶。其後楊進仁即依「鐵馬」指示，於
    同日20時9分，在不詳地點，提領2萬元交予「鐵馬」，藉此
    隱匿詐欺犯罪所得之去向。
二、案經戴茂庭訴由花蓮縣警察局鳳林分局報告臺灣花蓮地方檢
    察署檢察官偵查起訴。
    理  由
壹、程序方面
　　查被告楊進仁本案所犯非死刑、無期徒刑、最輕本刑為3年
    以上有期徒刑之罪，或高等法院管轄第一審之案件，其於本
    院準備程序進行中，就被訴事實為有罪之陳述，經本院告以
    簡式審判程序之旨，並聽取檢察官及被告之意見後，由本院
    裁定改依簡式審判程序進行審理，是本案之證據調查，依刑
    事訴訟法第273條之2規定，不受同法第159條第1項、第161
    條之2、第161條之3、第163條之1及第164條至第170條規定
    之限制，合先敘明。
貳、實體方面　
一、認定事實所憑之證據及理由
　　上開犯罪事實，業據被告於本院審理時坦承不諱，核與證人
    即告訴人戴茂庭於警詢之證述相符（警卷第1-5頁），並有
    彰化商業銀行股份有限公司作業處111年5月16日彰作管字第
    11120004755號函所附之客戶基本資料查詢、交易明細（警
    卷第11-14頁）、Line對話紀錄（警卷第15-32頁）在卷可參
    。足認被告之任意性自白與事實相符，應堪採信，本案事證
    明確，被告之犯行洵堪認定，應予依法論科。　　　
二、論罪科刑
　㈠核被告所為，係犯刑法第339條第1項詐欺取財罪及洗錢防制
    法第14條第1項洗錢罪。被告所為與「鐵馬」間，有犯意聯
    絡及行為分擔，為共同正犯。被告以一提供金融帳戶行為使
    詐欺集團得以藉此向告訴人行騙，而遂行詐欺取財犯行，並
    共同隱匿犯罪不法所得之真正去向，係以一行為同時觸犯詐
    欺取財罪及洗錢罪，為想像競合犯，應依刑法第55條規定從
    一重論以洗錢罪。
　㈡按犯洗錢防制法第14條、第15條之罪，在偵查或審判中自白
    者，減輕其刑，同法第16條第2項定有明文。查被告就本案
    犯行，於本院審理時坦承不諱，應依前開規定減輕其刑。
　㈢爰以行為人之責任為基礎，審酌被告不思以正途謀取財物，
    竟以前開分工方式，與真實身分不詳之「鐵馬」，共同為本
    案詐欺取財及洗錢犯行，且可預見任意提供個人專屬性極高
    之金融帳戶資料予他人，將間接助長詐欺集團之犯罪，造成
    告訴人受有金錢損失，使執法人員難以追查該詐欺集團之真
    實身分，竟漠視該危害發生之可能性，率然提供自己之帳戶
    資料予詐欺集團成員，危害交易秩序與社會治安，應予非難
    ；惟念及被告犯後終能於本院審理中坦承犯行，犯後態度尚
    可，兼衡被告自陳高中畢業之智識程度，入監前無業，無須
    扶養之人，及其犯罪所得利益等一切情狀，量處如主文所示
    之刑，並就併科罰金部分，諭知易服勞役之折算標準，以資
    懲儆。
據上論斷，應依刑事訴訟法第273條之1第1項、第299條第1項前
段，洗錢防制法第14條第1項、第16條第2項，刑法第28條、第33
9條第1項、第55條、第42條第3項，判決如主文。
本案經檢察官林俊廷提起公訴，檢察官蕭百麟到庭執行職務。
中　　華　　民　　國　　111 　年　　11　　月　　14    日
　　　　　　　　　刑事第一庭    法　官　陳佩芬
以上正本證明與原本無異。
如不服本判決應於收受送達後20日內向本院提出上訴書狀，並應
敘述具體理由。其未敘述上訴理由者，應於上訴期間屆滿後20日
內向本院補提理由書(均須按他造當事人之人數附繕本)「切勿逕
送上級法院」。告訴人或被害人如對於本判決不服者，應具備理
由請求檢察官上訴，其上訴期間之計算係以檢察官收受判決正本
之日期為準。
因疫情而遲誤不變期間，得向法院聲請回復原狀。
中　　華　　民　　國　　111 　年　　11　　月　　14　　日

                                書記官  呂姿穎
所犯法條
洗錢防制法第14條
有第二條各款所列洗錢行為者，處七年以下有期徒刑，併科新臺
幣五百萬元以下罰金。
前項之未遂犯罰之。
前二項情形，不得科以超過其特定犯罪所定最重本刑之刑。
刑法第339條
意圖為自己或第三人不法之所有，以詐術使人將本人或第三人之
物交付者，處五年以下有期徒刑、拘役或科或併科五十萬元以下
罰金。以前項方法得財產上不法之利益或使第三人得之者，亦同
。
前二項之未遂犯罰之。